臺灣高等法院臺中分院民事裁定　　　　　 96年度抗字第149號
抗　告　人　乙○○
　　　　　　甲○○
相　對　人　丙○○
上列抗告人與相對人間聲請假處分事件，對於中華民國96年2月7
日台灣台中地方法院96年度裁全字第1160號所為裁定提起抗告，
本院裁定如下：
    主  文
原裁定廢棄。
相對人於原審之聲請駁回。
抗告訴訟費用及聲請費用均由相對人負擔。
    理  由
一、相對人於原法院之聲請意旨略以：本件抗告人與相對人均為
    惠瑩實業股份有限公司（下稱惠瑩公司）之股東，民國95年
    1月16 日惠瑩公司遵循經濟部之函示召開臨時股東會（下稱
    系爭股東會），由惠瑩公司董事長丙○○（即相對人）擔任
    主席。因抗告人乙○○、訴外人何國彥、何黃秀英涉嫌掏空
    公司，其他股東江來福、何國源之委託書未於開會5 日前送
    達惠瑩公司，且所提議案無法於股東臨時會討論決議，故相
    對人就各議題自行發言完畢後，即宣布散會，並告知抗告人
    及其他股東繼續開會係屬違法，惟其後抗告人及何國彥、何
    黃秀英逕推選乙○○擔任主席並進行股東會決議，決議選任
    抗告人甲○○擔任惠瑩公司之董事，並解任相對人董事之職
    ；乙○○再經嗣後之臨時董事會推選為董事長，乙○○其後
    更要求相對人交出公司帳冊、存摺等資料，企圖湮滅乙○○
    等人掏空公司資產之犯罪證據。乙○○為惠瑩公司之董事長
    ，已對相對人造成急迫危害，相對人自得依民事訴訟法第53
    8 條之規定，聲請假處分禁止乙○○行使惠瑩公司董事長職
    權及代表惠瑩公司向經濟部辦理公司變更登記，及禁止甲○
    ○行使惠瑩公司董事職權云云。
二、經原法院以相對人為惠瑩公司持有已發行股份總數 百分之3
    以上股份之股東，而其上開主張，業據提出公司基本資料、
    追訴明細表、經濟部函、開會通知、股東臨時會會議紀錄、
    股東臨時會決議紀錄、存證信函、民事起訴狀等影本為證，
    可認有相當之釋明，雖所述假處分之原因，尚未能盡完全釋
    明之責，惟相對人既陳明願供擔保以代釋明，其釋明之欠缺
    ，擔保足以補之，爰裁定於相對人提供如原裁定主文所示之
    擔保金後予以准許。抗告人聲明不服，其抗告意旨略以：公
    司應訂定議事規則。股東會開會時，主席違反議事規則，宣
    布散會者，得以出席股東表決權過半數之同意推選一人擔任
    主席，繼續開會，公司法第182 條之1第2項定有明文。相對
    人於系爭股東會進行中未就各議題進行討論表決，逕行宣布
    散會，抗告人及公司其他股東自得依法推選乙○○擔任主席
    並繼續進行股東會，於法並無不合，股東會所做決議自合法
    有效。又假處分之原因即有就爭執之法律關係，定暫時狀態
    之必要，應由聲請假處分之人提出相當證據以釋明之，於釋
    明有所不足時，法院始得斟酌情形，依債權人供擔保以補釋
    明欠缺之陳明，酌定其擔保金額，准為定暫時狀態之假處分
    ，若法院認供擔保仍不足補釋明之欠缺，非不得駁回其定暫
    時狀態假處分之聲請。本件相對人就其聲請假處分之原因，
    並未釋明有何防止發生重大之損害或避免急迫之危險或有其
    他相類之情形而有必要定暫時狀態，其假處分之聲請即不能
    准許等語。
三、按當事人於爭執之法律關係聲請為定暫時狀態之處分，依民
    事訴訟法第538條第1項之規定，須為防止發生重大之損害或
    避免急迫之危險或有相類之情形而有必要時，始得為之。此
    必要之情事，即為假處分之原因，應由聲請假處分之人提出
    相當證據以釋明之，倘不能釋明必要情事存在，即無就爭執
    之法律關係，定暫時狀態之必要。新修正民事訴訟法第 526
    條第2 項，已將「債權人雖未為前項釋明，如就債務人所應
    受之損害已供法院所定之擔保者，得命為假扣押」之規定，
    修正為「前項釋明如有不足，而債權人陳明願供擔保或法院
    認為適當者，法院得定相當之擔保，命供擔保後為假扣押」
    ，以與同條第1 項規定「請求及假扣押之原因，應釋明之」
    相呼應。是請求及假扣押之原因，債權人如未先為釋明，縱
    就債務人所應受之損害供法院所定之擔保者，亦不得命為假
    扣押，必因釋明而有不足，並經債權人陳明願供擔保或法院
    認為適當者，始得命供擔保後為假扣押。債權人聲請定暫時
    狀態之假處分，依同法第538條之4準用第533條再準用第526
    條規定，應就其請求及假處分之原因加以釋明，兩者缺一不
    可，前開釋明如有不足，而債權人陳明願供擔保或法院認為
    適當者，法院始得定相當之擔保，命供擔保後為假處分，若
    債權人就其請求及假處分之原因絲毫未予釋明，法院即不得
    命供擔保後為定暫時狀態之假處分。故定暫時狀態假處分之
    聲請人，除應釋明與債務人間有爭執之法律關係外，尚應提
    出有何防止發生重大之損害或避免急迫之危險或有其他相類
    之情形而有必要定暫時狀態處分之原因並釋明之。
四、本件相對人聲請定暫時狀態之假處分，禁止乙○○行使惠瑩
    公司之董事長職權，及不得代表惠瑩公司向主管機關經濟部
    申請辦理惠瑩公司變更登記；並禁止甲○○行使惠瑩公司之
    董事職權。經查相對人聲請定暫時狀態之假處分，雖據提出
    惠瑩公司基本資料、追訴明細表、經濟部函、開會通知、股
    東臨時會會議紀錄、股東臨時會決議紀錄、存證信函、民事
    起訴狀等影本為證，惟各該文件僅能證明相對人原為惠瑩公
    司之董事長，相對人曾對乙○○、何國彥、何黃秀英等人涉
    嫌掏空公司資產，提出背信、偽造文書、侵占、違反商業會
    計法告訴，現尚在台灣台中地方法院檢察署偵辦中。惠瑩公
    司於95年1月16 日遵循經濟部之函示召開系爭股東會由相對
    人擔任主席，相對人於系爭股東會就討論議案自行發言完畢
    後，即宣布散會，並告知抗告人及其他股東繼續開會係屬違
    法，惟其後抗告人及何國彥、何黃秀英逕推選乙○○擔任主
    席並進行股東會決議，決議選任甲○○為公司之董事，並解
    任相對人董事之職，會後乙○○即以存證信函通知相對人交
    出公司帳冊、存摺等資料。相對人嗣已對惠瑩公司及甲○○
    提起民事訴訟，訴請確認惠瑩公司系爭股東會之決議無效，
    及惠瑩公司與甲○○間委任關係不存在等情。則相對人所提
    出之上開證據應僅能釋明相對人之請求即抗告人與惠瑩公司
    間有無委任之爭執法律關係，但對本件定暫時狀態假處分之
    必要性，即相對人假處分之聲請可以防止發生重大之損害或
    避免急迫之危險或有其他相類之情形，有就爭執法律關係定
    暫時狀態必要之原因，則絲毫未予釋明。又公司與董事間之
    關係，依公司法第192條第4項之規定，除公司法另有規定外
    ，依民法關於委任之規定。故抗告人與惠瑩公司間是否有委
    任關係，抗告人能否行使惠瑩公司董事長、董事之職權，應
    係抗告人與惠瑩公司間之問題，尚與相對人個人無涉，相對
    人董事之資格業經系爭股東會決議解任，亦非假處分禁止抗
    告人行使惠瑩公司董事長、董事職權，相對人董事資格即能
    回復，相對人並未釋明其個人之何種權利將因抗告人行使惠
    瑩公司之董事長、董事職權受到重大損害，或有其他特別情
    事，有定暫時狀態之必要。另乙○○經惠瑩公司董事會推選
    為公司董事長，其為公司之營運當然需要公司帳冊、存摺，
    則其以存證信函通知相對人交出公司帳冊、存摺，即為權利
    之正當行使，縱相對人所保管之公司帳冊、存摺，有乙○○
    、何國彥、何黃秀英涉嫌掏空公司資產之證據，但相對人既
    已對乙○○、何國彥、何黃秀英提出刑事告訴，現尚在台灣
    台中地方法院檢察署偵辦中，相對人自可將乙○○、何國彥
    、何黃秀英違法之證據交付檢調機關調查，相對人亦可影印
    相關資料存證，自不能認乙○○要求相對人交出公司帳冊、
    存摺等資料，即係企圖湮滅乙○○等人掏空公司資產之犯罪
    證據，更難認相對人交出公司帳冊、存摺等資料，即會對相
    對人個人之權利造成重大之損害。相對人就本件假處分之原
    因即就有爭執之法律關係定暫時狀態之必要，僅泛稱乙○○
    為惠瑩公司之董事長，已對相對人造成急迫危害。然何以乙
    ○○為惠瑩公司之董事長即會對相對人造成急迫危害，相對
    人並未說明，遑論提出相當證據以釋明之，且相對人之董事
    資格係先經系爭股東會決議解任，乙○○係在相對人董事資
    格被解任，惠瑩公司無董事長之情況下為嗣後之臨時董事會
    推選為公司董事長，自不能認乙○○為惠瑩公司之董事長即
    會對相對人造成急迫危害。本件相對人聲請定暫時狀態之假
    處分，並未釋明假處分之原因，相對人雖陳明願供擔保以代
    釋明，本院認相對人釋明之欠缺不能以供擔保代替，相對人
    之聲請自不能准許。
五、公司繼續一年以上持有已發行股份總數百分之 3以上之股東
    ，依公司法第200條、第214條之規定，就公司與董事間有爭
    執之法律關係，為避免重大之損害，認有定暫時狀態之必要
    者，固得為公司對董事聲請定暫時狀態之假處分。但相對人
    之前即以乙○○、何國彥、何黃秀英涉嫌掏空惠瑩公司資產
    ，如任令渠等行使董事、監察人職權，將使惠瑩公司受有難
    以回復之損害為由，為公司聲請定暫時狀態之假處分，禁止
    乙○○、何國彥、何黃秀英行使惠瑩公司董事、監察人之職
    權，業經台灣台中地方法院96年度裁全字第384號、本院 96
    年度抗字第75號以相對人未能釋明因避免惠瑩公司重大之損
    失或防急迫之強暴等情事，有就爭執之法律關係，定暫時狀
    態之必要為由，裁定駁回相對人之聲請，相對人於本件即以
    乙○○所為已造成其個人急迫危害為由，聲請禁止乙○○、
    甲○○行使惠瑩公司董事長、董事職權之假處分，故乙○○
    、甲○○之行使惠瑩公司董事長、董事職權是否會造成公司
    重大之損害，於本件自無審究之必要。相對人假處分之聲請
    不能准許，原法院遽依相對人之聲請，裁准假處分，應有未
    洽，抗告意旨指摘原裁定不當，求予廢棄，為有理由，爰由
    - 本院廢棄原裁定，裁定如主文第二項所示。
六、依民事訴訟法第492條、第95條、第78條，裁定如主文。
中　　華　　民　　國　　96　　年　　3 　　月　　27　　日
                  民事第四庭    審判長法　官　黃斐君
                                      法　官  黃永祥
                                      法　官  陳蘇宗
以上正本係照原本作成。
再為抗告應以適用法規顯有錯誤為理由，並經本院之許可，該許
可以原裁定所涉及之法律見解具有原則上之重要性者為限。
如提起再抗告者應於裁定送達後十日內向本院提出抗告理由狀（
須按照他造人數附具繕本）並繳納抗告裁判費新臺幣壹仟元，同
時委任律師或具有律師資格之關係人為代理人。
                                      書記官　林振甫
中　　華　　民　　國　　96　　年　　3 　　月　　28　　日
                                                      Ｍ
